臺灣臺北地方法院刑事判決　　　　　92年度自更(一)字第56號
自　訴　人　亞旭股份有限公司
代　表　人　辛○○
　　　　　　壬○○
　　　　　　庚○○
代　理　人　張伯時律師
被　　　告　戊○○
上列被告因侵占案件，經自訴人提起自訴，而由本院於民國九十
二年六月五日以九十年度自字第五一三號裁定駁回自訴，玆因自
訴人不服提起抗告，經臺灣高等法院於九十二年八月二十二日以
九十二年度抗字第四九二號撤銷原裁定發回本院，本院判決如下
：
    主  文
戊○○無罪。
    理  由
一、自訴意旨略以：被告任職自訴人處擔任總經理，被告之配偶
    甲○○為自訴人之監察人，而丁○○○為自訴人之股東（民
    國八十四年十二月十一日起至八十五年十月十二日止登記為
    自訴人董事長），丁○○○之配偶丙○○為自訴人實際負責
    人（甲○○、丁○○○、丙○○原為同案被告，業經本院判
    決自訴不受理確定）。詎被告自八十四年十二月間起至八十
    五年七、八月間止，意圖為自己不法之所有，或獨自、或分
    別與甲○○、丙○○、丁○○○共同而為下列行為：
（一）八十五年二月十六日，丁○○○代表自訴人與代表美國AU
      TO RADIATOR SALES CO.LTD.（下簡稱ARS公司）之昱匯國
      際股份有限公司（下簡稱昱匯公司）簽立買賣合約書，將
      自訴人所有之三十六組模具出售予ARS公司，並由被告收
      受昱匯公司所開立用以支付貨款如附表一所示之三張支票
      後，存入丁○○○在第一商業銀行股份有限公司中壢分行
      （下簡稱第一銀行中壢分行）帳號0000000000
      0號帳戶中提示兌現，惟被告竟未將提示兌領之票款共計
      新臺幣（下同）八百零二萬四千三百元交回自訴人處，而
      與丙○○、丁○○○共同將上開款項侵占入己。
（二）八十五年四月九日，被告與甲○○二人擅自以甲○○所經
      營之佳大國際股份有限公司（下簡稱佳大公司）名義，將
      自訴人所有之十組模具出口至南非，其中除型號一一八三
      號外之九組模具，固已在前述丁○○○代表自訴人與昱匯
      公司簽訂之買賣合約書中，出售予昱匯公司，然型號一一
      八三號模具，非屬丁○○○出售予昱匯公司之買賣標的，
      所有權仍為自訴人所有，而被告與甲○○二人竟將型號一
      一八三號模具據為己有擅自運往南非，亦屬侵占。
（三）八十五年四月十日，丁○○○代表自訴人將自訴人所有之
      十二組模具（如附表二所示）及設備出租予證人乙○○所
      經營之加大國際有限公司（下簡稱加大公司），嗣後證人
      乙○○將承租之模具及為自訴人所有之設備（即散熱片機
      《含刀具四組二箱》、瓦斯燃燒機二組、空氣試壓機二組
      、射出滑塊四組）裝成三個木箱後交還自訴人，由被告收
      受，上開物品如今不知去向，顯亦遭被告侵占入己。
（四）八十五年七月五日，甲○○以自訴人積欠其二百萬元為由
      對自訴人聲請假扣押，臺灣桃園地方法院以八十五年度全
      九字第一九八七號裁定准許，並於八十五年七月二十四日
      執行假扣押，查封十九件模具，其中有十一件係自訴人所
      有（如附表三所示，其他則係ARS公司所有），並均交由
      甲○○保管，詎甲○○於八十五年八月十五日具狀撤回假
      扣押之聲請，並於八十五年十月二十九日由代理自訴人之
      丙○○在臺灣桃園地方法院八十五年度壢簡字第五○七號
      案件中成立調解，認諾對甲○○有三百八十萬元債務，甲○○並將所查扣之模具交還予自訴人，且表示係交由丁○○○或被告其中一人具領，惟自訴人所有遭甲○○查扣之
      十一組模具並未在自訴人處，故此部分亦由被告與丁○○○共犯侵占罪行。
（五）綜上，被告獨自或分別與丙○○、丁○○○、甲○○共同
      將應交付予自訴人之貨款八百多萬元、型號一一八三號模
      具、加大公司返還之承租物品（已裝訂為三木箱）、由甲○○返還之十一組模具等物據為己有，因認被告係獨自或
      共同涉犯刑法第三百三十五條第一項之侵占罪嫌云云（自
      訴人雖前後多次提出書狀，補充追加自訴事實，惟本件業
      經自訴代理人於本院九十四年四月二十二日審理期日中，
      確認本件自訴之犯罪事實範圍即如前述，此見本院該日審
      理筆錄即明《本院卷第三宗第四七頁反面、第四八頁》，
      而於九十四年九月三十日本院最後一次言詞辯論期日，自
      訴人論告時，自訴之事實範圍亦同前所述，此有該日筆錄
      可證《本院卷第五宗第六九頁》，從而，本件自訴之事實
      範圍應以上述為準，而自訴人所提出之證據，與上開自訴
      事實相關而用以證明自訴事實確為真實者，本院始有審究
      必要，附此敘明）。
二、按犯罪事實應依證據認定之，無證據不得推定其犯罪事實，
    又不能證明被告犯罪或其行為不罰者，應諭知無罪之判決，
    刑事訴訟法第一百五十四條、第三百零一條第一項分別定有
    明文。次按認定不利於被告之事實，須依積極證據，茍積極
    之證據本身存有瑕疵而不足為不利於被告事實之認定，即應
    為有利於被告之認定，更不必有何有利之證據，而此用以證
    明犯罪事實之證據，猶須於通常一般人均不至於有所懷疑，
    堪予確信其已臻真實者，始得據以為有罪之認定，倘其證明
    尚未達到此一程度，而有合理性之懷疑存在，致使無從為有
    罪之確信時，即應為無罪之判決，此有最高法院八十二年度
    臺上字第一六三號判決、七十六年臺上字第四九八六號、三
    十年上字第八一六號等判例意旨可資參照。
三、自訴人認被告涉犯刑法第三百三十五條第一項之侵占罪嫌，
    無非以臺灣桃園地院（下簡稱桃院）八十九年度自更字第一
    號八十九年六月二十七日筆錄（本院卷第一宗第五一頁至第
    五九頁）、桃院八十五年度自字第一五七號被告曹麗文答辯
    狀（本院卷第一宗第六○頁至第七一頁）、甲○○聲請假扣
    押書狀（本院卷第一宗第七二頁至第七五頁）、桃院八十五
    年度全九字第一九八七號民事裁定（本院卷第一宗第七六頁
    、第七七頁）、昱匯公司開立之貨款支票三紙（本院卷第二
    宗第三八頁至第四○頁）、丁○○○第一銀行中壢分行帳號
    00000000000號帳戶存提明細（本院卷第二宗第
    二八五頁至第二九六頁）、八十五年九月六日搜索扣押筆錄
    （本院卷第二宗第七四頁）、八十四年十二月十六日丙○○
    查封物品清單（本院卷第二宗第九四頁至第九七頁）、八十
    五年二月十六日亞旭公司（丁○○○代表）與昱匯公司之買
    賣合約書（本院卷第二宗第九八頁）、八十五年三月二十五
    日昱匯公司（代理ARS公司）與加大公司之租賃契約（本院
    卷第二宗第九九頁）、八十五年四月九日佳大公司出口模具
    之出口報關單（本院卷第二宗第一○○頁至第一○四頁）、
    八十五年四月十日亞旭公司與加大公司租用模具合約書（本
    院卷第二宗第一○五頁）、八十五年七月二十四日甲○○假
    扣押亞旭公司財產之查封物品清單（本院卷第二宗第一○六
    頁至第一○八頁）、桃院八十六年度訴字第一三八六號致臺
    灣土地銀行中壢分行之函文（本院卷第二宗第一五八頁、第
    一五九頁）、臺灣土地銀行中壢分行八十八年七月十四日壢
    存字第八八○○四九○號函（本院卷第二宗第一六○頁至第
    一六七頁）、桃院八十七年度訴字第七四五號判決（本院卷
    第二宗第一八四頁至第一九○頁）、被告與W/T公司簽定之
    協定書（本院卷第四宗第十四頁）、臺灣高等法院檢察署八
    十六年度議字第五七○號處分書（本院卷第四宗第二○頁至
    第二四頁）、亞旭公司與昱匯公司協定書（本院卷第四宗第
    二七頁）、鑫壯公司與亞旭公司往來函件（本院卷第四宗第
    二八頁至第四九頁）、模具發票、估價單（本院卷第四宗第
    五○頁、第五一頁）、甲○○移交扣押物予自訴人之移交證
    明書（九十年度自字第五一三號卷《下簡稱自五一三號卷》
    第二四頁）、世華聯合商業銀行八十二年七月六日匯出匯款
    用紙（本院卷第五宗第七一頁）、零用金申請單（本院卷第
    五宗第八一頁）、桃院八十六年度易字第二一九○號刑事判
    決（本院卷第五宗第一○四頁至一一八頁）、支票存根四紙
    （本院卷第五宗第一三○頁）、世華商業銀行中壢分行九十
    年二月十六日（九○）世中字第○○○九號函（本院卷第五
    宗第一三二頁）、桃院八十六年度易字第二一九○號九十年
    六月六日審理筆錄（本院卷第五宗第一三三頁至第一四○頁
    ）等件為其主要論據。
四、訊據被告堅詞否認有任何侵占犯行，辯稱：
（一）伊並未將貨款八百零二萬四千三百元據為己有，該八百多
      萬元存入丁○○○在第一銀行中壢分行之帳戶後，共分三
      筆償還自訴人之債務，第一筆二百五十八萬元係於八十五
      年十一月十一日提領現金交付予鑫壯公司負責人賴伯堅、
      第二筆二百萬九千一百五十元於八十五年十一月十三日直
      接匯至賴伯堅之帳戶，上開二筆款項均係用以返還自訴人
      前所積欠鑫壯有限公司（下簡稱鑫壯公司）之借款；另外
      於八十五年十一月十五日匯出三百四十一萬二千一百五十
      元予甲○○，因自訴人積欠甲○○款項，剩餘款項則均在
      丁○○○的帳戶內。
（二）八十五年四月九日委由佳大公司出口至南非之型號一一八
      三號模具，係由ARS公司出售予WOLVERINE/TRENTRADE公司
      （下簡稱W/T公司），W/T公司透過在臺代理商鑫壯公司與
      伊聯繫，希望將十組模具運至南非，故始委由佳大公司出
      口，伊依照所有權人W/T公司指示行事，並無侵占。
（三）加大公司向自訴人租賃部分模具，並向中租迪和股份有限
      公司（下簡稱中租迪和公司）買受其從自訴人處買受的機
      器設備，另自訴人所謂遭侵占的機器設備，只是機器上面
      的零件，部分零件是裝在加大公司的機器上。自訴人去拆
      加大公司之機器，檢察官以自訴人代表人辛○○涉犯竊盜
      罪起訴，嗣辛○○獲判無罪，便要求加大公司將模具、零
      件返還，但因當時自訴人公司內部有二派人士在爭執經營
      權歸屬，二派人士均怕負擔償還加大公司費用之責，故無
      人願意收受加大公司返還之模具，加大公司便要伊代為收
      受，並裝成三個木箱，伊放在朋友的一個工廠的車棚裡，
      交給那裡的警衛賴意利看管，後來伊自國外返回臺灣後，
      東西即不知去向，惟伊絕無侵占。
（四）甲○○所交還自訴人之十一組模具，亦係由伊收受，但自
      訴人應舉證有十一組之多，且證明為自訴人所有。自訴人
      所有交付予伊保管之模具，伊均交由賴意利看管（即連同
      前揭證人乙○○交付的三個木箱），每月支付二萬元為其
      酬勞，但伊回國後，物品均不知去向。
（五）從而，伊絕無侵占自訴人所指之昱匯公司交付之貨款八百
      多萬元、型號一一八三號模具、甲○○返還之模具及證人
      乙○○所返還之三箱模具及設備零件等物。
五、經查：
（一）關於昱匯公司給付之貨款八百零二萬三千四百元：
    1.八十五年二月十六日，當時之自訴人董事長丁○○○代表
      自訴人與代表美國ARS公司之昱匯公司簽立買賣合約書，
      將自訴人所有之三十六組模具出售予ARS公司，昱匯公司
      並開立如附表一所示、票面金額共計八百零二萬四千三百
      元之支票三紙交付予自訴人之總經理即被告收受以支付貨
      款等情，有卷附之買賣合約書（見本院卷第二宗第九八頁
      ）、如附表一所示之支票三紙（見本院卷第二宗三八頁至
      第四○頁）附卷可證，復為被告所不爭執，堪認為真實。
      而被告辯稱伊收受上開三張支票後，係將之存入丁○○○
      在第一銀行中壢分行所開立之帳號0000000000
      0號帳戶內，並遵照證人丙○○之指示，分別於八十五年
      十一月十一日、同年月十三日、十五日提領、償還自訴人
      對鑫壯公司之二筆金額各為二百五十八萬元、二百萬九千
      一百五十元（九千一百五十元係利息）之借款，及自訴人
      對監察人甲○○之欠款三百四十一萬元二千一百元等情，
      核與證人丙○○於本院審理時證述：將模具賣給昱匯公司
      係董事會之決定，便由丁○○○去賣，取得之貨款中，由
      伊親自帶著甲○○去領現金二百五十八萬元，還給鑫壯公
      司，因為鑫壯公司是W/T公司的國內代理商，W/T公司曾匯
      了一筆錢進世華銀行給自訴人，但被世華銀行查扣無法動
      用，自訴人急需用錢，即商請鑫壯公司先借錢給自訴人使
      用，故取得貨款後，先領出二百五十八萬元償還鑫壯公司
      ；之後則將存摺、印章交由被告去處理公司應付之債務，
      應該還剩下一些款項尾數在丁○○○的帳戶裡等語（見本
      院卷第三宗第四八頁正反面）相符；並有丁○○○上開第
      一銀行中壢分行帳戶之存提明細（見本院卷第二宗第二八
      五頁至第二九六頁）、本院向第一銀行中壢分行調閱之取
      款憑條、提領人資料、匯款申請書代收入傳票（見本院卷
      第五宗第三三頁至第三八頁）、證人丙○○提出之存證信
      函、世華銀行兌換水單及手續費收據（見本院卷第五宗第
      五五頁至第五八頁）等件在卷可憑；被告復提出證人丙○○交付予伊之八十二年六月三十日鑫壯公司借款予自訴人
      匯款傳票（見本院卷第五宗第四六頁）、甲○○投資款項
      收據（見本院卷第五宗第四七頁）等件以證明自訴人欠款
      之事實；是足認被告上開所辯，亦屬真實。從而，被告既
      將上開三紙支票存入當時之董事長丁○○○之帳戶，復又
      將絕大部分款項匯出予鑫壯公司負責人賴伯堅、甲○○，
      目的在於清償自訴人對外之欠款，則被告實無將三張支票
      之貨款予以侵占入己。
    2.自訴人代表人辛○○雖指述自訴人在八十四年後並無積欠
      鑫壯公司款項，業據證人丙○○於另案中證述甚明，而被
      告所提出八十二年六月三十日匯款傳票所示之該筆借款（
      二百萬元），伊早已償還，故自訴人並無償還鑫壯公司款
      項之必要云云。然查，證人丙○○雖曾於桃院八十六年度
      易字第二一九○號辛○○被訴侵占案件審理中，以告訴人
      身分表示：從伊八十四年底接手公司後鑫壯公司並無主張
      要自訴人清償借款，亦無任何人來公司主張有借款情形等
      語，此見該案九十一年十月十八日筆錄即明（見本院卷第
      五宗第一二八頁），然被告表示上開證詞係在說明證人丙○○八十四年底接手公司開始，對鑫壯公司並無欠款，惟
      八十四年底證人丙○○接手公司前之債務，尚不能一概而
      論。對照證人丙○○曾於本院審理時明確證稱八十五年十
      一月十一日提領之現金二百五十八萬元，係交予鑫壯公司
      賴伯堅以償還欠款，另剩餘的五百多萬元則交由被告用以
      清償自訴人其他的欠款等語，則證人丙○○於另案中所為
      證詞，應非指自訴人在八十四年底證人丙○○接手公司後
      ，已無之前留下之欠款，而係指八十四年底後自訴人並無
      增加欠款之意。再觀諸被告所提出證人丙○○所交付予伊
      之欠款憑據，日期係在八十四年底以前，是自訴人欲以證
      人丙○○於另案之供詞，佐證自訴人並無償還鑫壯公司欠
      款之必要，尚乏所據。另被告雖提出八十二年七月六日之
      世華銀行匯出匯款用紙一紙（見本院卷第五宗第七一頁）
      ，欲證明被告所指八十二年六月三十日鑫壯公司匯予自訴
      人之二百萬元，業已清償完畢，惟鑫壯公司係W/T公司在
      臺之代理商，依自訴人提出鑫壯公司傳真予自訴人之函件
      中（見本院卷第四宗第二八頁至第四九頁），可知自訴人
      與鑫壯公司有密切之往來，是二者間之款項往來是否僅有
      該二百萬元一筆？自訴人八十二年七月六日匯至賴伯堅帳
      戶內之二百萬元，性質為何？是否係為了償還借款？即便
      係償還借款，是否係償還八十二年六月三十日所匯之該筆
      借款？均未可知，自訴人亦未再進一步提出證據加以說明
      ，而賴伯堅業已於空難中死亡，此業據被告陳明，自訴人
      亦不表爭執，是本院無法傳訊賴伯堅釐清此部分事實，故
      尚難以八十二年七月六日自訴人匯款二百萬元予賴伯堅之
      單據，即遽以認定自訴人已無積欠鑫壯公司款項。
    3.又自訴人代表人辛○○主張甲○○所交付之股款（即被告
      所提出之股款收據上所載《彩色影本見本院卷第五宗第七
      ○頁》），自訴人亦已償還，被告再匯款三百四十一萬餘
      元予甲○○，自屬侵占云云。然查，甲○○此處所繳交之
      股款，依收據上之記載為六百萬元，金額不在少數，繳交
      股款時既開立收據為憑，於返還股款時，更應立下字據或
      收回繳款之正本以為證明，若如自訴人代表人辛○○所言
      ，甲○○上開增資股款自訴人業已退還，何以竟無任何簽
      收字據，且增資股款之收據正本尚由被告持有中？自訴人
      雖提出四紙支票存根（見本院卷第五宗第一三○頁）欲佐
      證其上開所述，然被告否認上開四紙支票存根上所示之支
      票，即係用以退還甲○○股款，另觀諸四紙支票存根上，
      並無任何人簽收，雖於受款人處標明「退股」字樣，惟何
      人註明尚未可知，不足以認定該四張支票即係用以返還股
      款；又依卷附之世華銀行中壢分行九十年二月十六日（九
      ○）世中壢字第○○○九號函文內容，可知上開四紙支票
      係由訴外人陳有煉提示兌現（見本院卷第五宗第一三二頁
      ），而陳有煉尚於另案桃院八十六年度易字第二一九○號
      辛○○被訴侵占案件中，證稱：上開四紙支票係第一證券
      員工打電話要伊去跟許董（即被告之父親）拿的，因為被
      告欠伊錢，該四張支票係償還被告對伊之借款等語，此見
      該案九十年六月六日訊問筆錄即明（見本院卷第五宗第一
      三六頁）；徵諸上開事證，無論被告或係甲○○，均非曾
      持有上開票據之人，而係被告之父親持有上開支票，縱該
      四張支票最後係用以償還被告對他人之借款，惟在自訴人
      未能提出其他佐證之情形下，支票開立之原因為何仍未可
      知，自難遽以推論上開四張支票即係用以退還甲○○增資
      股款。從而，被告本於證人丙○○所交付之甲○○投資股
      款證明正本，依證人丙○○指示給付款項予甲○○，亦無
      何侵占之犯意可言。
    4.綜上，被告並無與證人丙○○、丁○○○共同將昱匯公司
      所交付之八百多萬元貨款侵占入己，自訴人實有誤會。而
      該筆八百多萬元貨款之用途，均已詳敘如前，自訴人另聲
      請調閱自八十四年十二月二十日起至八十五年十二月三十
      一日止，自訴人之公司總帳，以及丁○○○第一銀行中壢
      分行帳號00000000000號帳戶明細，本院認核
      無必要，附此敘明。
（二）關於型號一一八三號模具部分：
    1.八十五年四月九日，佳大公司出口一批模具至南非之W/T
      公司，其中含有型號一一八三號模具一節，有出口報單等
      單據附卷可證（見本院卷第二宗第一○○頁至第一○四頁
      ）；而型號一一八三號模具，因各國編號有所不同，故亦
      有可能編號為七三○六號，業據自訴人代表人辛○○供陳
      明確，復為被告所不爭執，是堪信為真實。
    2.又型號一一八三號模具之所有權歸屬，被告表示係W/T公
      司所有，且其曾於臺灣桃園地方法院檢察署八十五年度偵
      字第一三七七八號被訴竊盜案件中，主張型號一一八三號
      模具連同型號四七五二、四七五四、六五五○、六五六九
      、六七二一號模具，係W/T公司於八十年間陸續委由自訴
      人代為訂製之模具，W/T公司與自訴人公司曾達成初步協
      議，由W/T公司與自訴人各取得一半之使用權，由雙方視
      需要相互交付，然經W/T公司代表嗣後回報總公司後未獲
      同意，W/T公司則主張對模具有全部所有權而發函解除契
      約，故模具屬於W/T公司所有，此業據承辦檢察官予以採
      信，而認定被告與鑫壯公司將型號一一八三號模具出口南
      非，非屬竊盜行為，而為不起訴處分在案，此見該不起訴
      處分書即明（見自八一三號卷第一七九頁、第一八○頁）
      ，嗣經自訴人聲請再議，復經臺灣高等法院檢察署以八十
      六年度議字第五七○號駁回再議，此亦有臺灣高等法院檢
      察署八十六年度議字第五七○號處分書一份附卷可證（見
      本院卷第四宗第二○頁至第二四頁），是在被告主觀認知
      上，其係依W/T公司臺灣代理商鑫壯公司之指示，將屬於
      W/T公司所有之型號一一八三號模具運至W/T公司，自無侵
      占故意。
    3.雖自訴人就型號一一八三號模具之所有權歸屬，認為係自
      訴人與W/T公司共有，各享有一半之所有權，且表示若係
      以自訴人名義出口予南非W/T公司，則認無任何不法，然
      既係以佳大公司名義出口，即認被告有侵占問題，且提出
      W/T公司與自訴人所為之協定書（見本院卷第四宗第二七
      頁）欲佐證其上開所述，而協定書上記載：「茲同意以上
      模具（即型號四七六二、四七五四、六五五○、六五六九
      、六七二一、七三○六號）在亞旭與W/T任何一方時，需
      在二個月內完成射出，之後在任何一方需要時要運給對方
      使用，．．．」等文字。是依自訴人上開主張，即便係由
      自訴人與W/T公司各享有型號一一八三號模具一半所有權
      ，W/T公司亦享有型號一一八三號模具之使用權；再觀諸
      佳大公司出口報單下方「其他申報事項」欄之記載「本批
      模具因南非公司使用，待數月後，將再運回臺灣」等字眼
      ，被告依據鑫壯公司指示，將型號一一八三號模具送往南
      非之行為，亦不違反W/T公司與自訴人原先之協議，更無
      侵占問題，且此並不因被告係以自訴人名義出口或係以佳
      大公司名義出口而有所差異，蓋最終之目的係讓南非之W/
      T公司取得型號一一八三號模具。另甲○○曾於臺灣桃園
      地方法院檢察署八十五年度偵字第一三七七八號被訴竊盜
      案件中，供稱係佳大公司業績不佳，故為製造出口實績以
      取得銀行信用，始透過本件被告與鑫壯公司協商，以佳大
      公司名義出口等語（見同上不起訴處分書，自八一三號卷
      第一七九頁、第一八○頁），是自不能單憑以佳大公司名
      義出口模具即推認被告或甲○○有侵占之犯行。至於佳大
      公司該次出口之費用，自訴人主張係由自訴人內部支付，
      並提出自訴人零用金申請單一紙為證（見本院卷第五宗第
      八一頁），惟此更可佐證，型號一一八三號模具本質上仍
      係由自訴人處運至W/T公司處，被告並無侵占之客觀事實
      或主觀犯意，自訴人認定被告與甲○○共同侵占型號一一
      八三號模具，洵無足取。
（三）關於證人乙○○返還自訴人之三箱模具及設備，及甲○○
      返還之十一組扣押模具：
    1.加大公司為證人乙○○所經營，原設於桃園縣楊梅鎮○○
      路七一八之一號，八十五年三月二十五日，加大公司向AR
      S公司承租模具，復於八十五年四月十日向自訴人承租如
      附表二所示之十二組模具；嗣因自訴人內部有經營權的糾
      紛，八十五年六月一日，自訴人代表人辛○○將證人乙○○趕出其工廠，證人乙○○欲另覓地點經營，無意間在鴻
      昇倉儲股份有限公司（下簡稱鴻昇倉儲公司）楊梅倉庫發
      現向自訴人承租之部分模具及設備零件，便於八十五年九
      月六日，以竊盜為由向桃園縣警察局報案，請求警方去搜
      索鴻昇倉儲公司楊梅倉庫，而扣得模具數組、散熱片機（
      含刀片組）、瓦斯燃燒機、空氣試壓機之零件及射出滑塊
      等物，法院並將上開查扣之物品交由證人乙○○保管，而
      自訴人代表人辛○○也以證人乙○○有侵占罪嫌對其提出
      訴訟，嗣因自訴人與加大公司間之訴訟延滯許久，證人乙○○向ARS公司及自訴人承租模具之契約也已到期，證人
      乙○○決定不再續租，便將屬於ARS公司與自訴人之機具
      分別歸還，惟自訴人出租之部分因當時經營權仍未確定歸
      屬，自訴人代表人辛○○無法確定自訴人負責人為何人，
      故證人乙○○將應返還自訴人之模具、設備零件裝進三個
      大木箱，交由被告處理等情，除為被告所坦認外，核與證
      人乙○○於本院審理時證述：伊在楊梅鎮○○路七一八之
      一號成立加大公司，八十五年六月一日，自訴代表人辛○○拿了一個法院還沒有確定的判決霸佔伊之工廠，只有人
      可以出來，其他的東西及器具、物料都被自訴人代表人辛○○扣住，當時這些東西被留在現場，沒有被搬走（之後
      有部分遭甲○○扣押，詳後述），伊就尋求法律途徑，當
      時伊的工廠淪陷，原物料都被他控制，所以伊另外找地點
      經營，在出租的資訊上面看到了鴻昇倉儲公司也要出租，
      伊看地點不錯，所以過去看，鴻昇的老闆帶伊去廠房的大
      小，無意間伊發現加大公司遺失的模具被藏在那裡，所以
      伊就去楊梅分局報案，也提出這些東西的證明文件，所以
      警方請搜索票去搜索，伊就把東西查扣帶走，法院將東西
      交給伊保管，但因伊暫時還沒有找到廠房，所以伊將模具
      等放在楊梅高獅路的萬倉倉儲公司，大約付了一年的租金
      ，官司一直沒有定案，後來伊覺得很渺茫，訂單也沒有，
      所以決定不做了，倉儲的錢也沒有付了，當時也沒有錢付
      ，另外伊跟自訴人及ARS公司承租的模具也到期了，所以
      伊將向ARS公司租的模具還給ARS公司在臺灣的代理商昱匯
      公司，自訴人的部分，因當時自訴人內部經營權有爭執，
      自訴人代表人辛○○來告伊侵占，伊出庭時，有告知檢察
      官這些東西是伊租的，後來伊請檢察官幫忙查自訴人負責
      人，當時自訴人代表人辛○○說因為判決還沒有確定，所
      以不知道誰是負責人，伊原本希望法院幫忙處理，因為伊
      不想再保管那些機具，但沒有下文，伊就拜託被告幫伊處
      理；就設備部分，伊所保管的這些東西只是部分的小零件
      ，在伊工廠的機具是伊向中租迪和公司買的，那些機具原
      來是自訴人所有，但因為自訴人欠中租迪和公司款項，中
      租迪和公司將機具拍賣，伊便將機具買斷，所謂機具就是
      整個生產線；伊交給被告的東西就是從鴻昇倉儲公司查封
      物品中屬於自訴人所有的，伊交給被告時用三個舊的木箱
      裝好等語（見本院卷第三宗第四三頁反面、第四四頁）相
      符，並有ARS公司與加大公司之租賃契約書（見本院卷第
      二宗第九九頁）、加大公司與自訴人之租用合約書（見本
      院卷第二宗第一○五頁）、搜索扣押證明筆錄（見本院卷
      第二宗第七四頁）等件附卷可證，自堪信為真實。
    2.另於八十五年七月五日，甲○○以自訴人積欠其二百萬元
      為由，向桃院聲請對自訴人之財產假扣押，桃院並於八十
      五年七月五日以八十五年度全九字第一九八七號裁定准許
      之，嗣於八十五年七月十四日，由法院人員督同甲○○至
      桃園縣楊梅鎮○○路○段七一八號查封自訴人所有之財產
      ，嗣自訴人由證人丙○○代理與甲○○成立調解，甲○○
      即將所扣押之物品返還自訴人，由丁○○○具名受領，嗣
      後再交由被告保管等情，復為被告所不爭執，且有假扣押
      聲請狀（見本院卷第二宗第七二頁至第七五頁）、桃院八
      十五年度全九字第一九八七號民事裁定（見本院卷第二宗
      第七六頁至第七七頁）、八十五年度執全字第一五五八號
      假扣押執行筆錄（見本院卷第二宗第一○六頁至第一○八
      頁）、桃院八十五年度壢調字第五○七號調解筆錄（見自
      五一三號卷第三七頁）、移交證明書（見自五一三號卷第
      二四頁）。而事實上，因加大公司與自訴人工廠之地址相
      同，故甲○○所扣押之模具中，部分係自訴人出租予證人
      乙○○，亦有部分係ARS公司出租予加大公司，而非自訴
      人所有，證人乙○○於甲○○扣押後並告知被告東西扣錯
      了，八十六年初時，被告才把證人乙○○所租用之模具再
      依證人乙○○指示放入指定之倉儲等情，業據證人乙○○
      在本院八十八年度易字第一六八六號案件九十一年一月二
      十五日審理時、本案審理時證述屬實（見本院卷第一宗第
      一二五頁、本院卷第三宗第四五頁反面）。再比對自訴人
      所提出之模具對照清單，自訴人指訴被告所侵占如附表三
      之模具中，除了型號九二六四、E三五八、A五三組模具外
      ，其餘均係加大公司所租賃，故雖被告坦認收受甲○○返
      還自訴人之十一組模具，惟其中之八組模具，被告既已於
      八十六年初返還予證人乙○○繼續使用，其自無侵占之故
      意。
    3.又被告固坦認收受代自訴人保管之模具，以及證人乙○○
      所交付之三箱機具，惟辯稱伊將模具與三箱機具，均放置
      在一個工廠的車棚裡，並請那裡的警衛賴意利幫忙看管，
      伊隨後出國，回國後東西就不知去向，賴意利人也不在臺
      灣，聽說回大陸去了，伊無法找到賴意利等語；與證人己○○於本院審理時證述：賴意利係伊之戰友，伊曾經到楊
      梅幼獅工業區找己○○，一起住了一個多月，賴意利說他
      要幫一個老闆看管東西，請伊幫忙一起搭一個棚子把東西
      放進去，伊有看到三個大箱子和模具，伊後來離開那裡的
      時候，那些東西都還在；賴意利現在人在大陸等語（見本
      院卷第五宗第六六頁、第六七頁）互核相符，是以堪認被
      告確將伊保管之模具、設備零件等，放置在楊梅之某工廠
      裡，並無將之侵占入己。又自訴人代表人辛○○指訴前述
      之模具、設備零件等，為被告擅自運往大陸，然又表示無
      法提出任何證明（見本院卷第二宗第二一頁反面），是自
      難信以為真。
    4.從而，無論係證人乙○○所交付之如附表二所示之模具及
      其他設備零件，或係甲○○所返還如附表三所示之模具（
      其中有八組與附表二模具相同），被告均將之置放於他處
      交由賴意利看管，雖目前上開模具、設備零件均不知去向
      ，惟尚難以此即認定係由被告所侵占。
六、綜上，自訴人所舉之事證，均無法證明被告有如自訴意旨所
    指之侵占犯行，致使無從為被告有罪之確信，揆諸前揭法條
    規定及說明，即應為被告無罪之諭知，用期適法。
據上論斷，應依刑事訴訟法第三百四十三條、第三百零一條第一
項，判決如主文。
中　　華　　民　　國　　94　　年　　10　　月　　31　　日
                      臺灣臺北地方法院刑事第一庭
                          審判長法  官  陳興邦
                                法  官  劉亭柏
                                法  官  劉素如
上正本證明與原本無異。
如不服本判決，應於判決送達後10日內向本院提出上訴狀（應抄
附繕本）。
                                書記官  陳俐妙
中　　華　　民　　國　　94　　年　　11　　月　　1 　　日
附表一：
  ┌──┬─────┬──────┬──────┬───────┬───────┐
  │編號│  發票人  │  發票日期  │  票面金額  │   票據號碼   │    付款人    │
  │    │          │            │ （新臺幣） │              │              │
  ├──┼─────┼──────┼──────┼───────┼───────┤
  │ 一 │ 昱匯公司 │  85.05.20  │ 2,628,650元│   EU0000000  │彰化商業銀行復│
  │    │          │            │            │              │興分行        │
  ├──┼─────┼──────┼──────┼───────┼───────┤
  │ 二 │   同上   │  85.05.25  │ 2,628,650元│   EU0000000  │    同 上     │
  ├──┼─────┼──────┼──────┼───────┼───────┤
  │ 三 │   同上   │  85.05.27  │ 2,767,000元│   EU0000000  │    同 上     │
  └──┴─────┴──────┴──────┴───────┴───────┘
附表二：
模具型號九六七九、九八七○、九三五、一五七七、九○五六、
九六七七、九○五四、新象、八八二、九三一六、MARCH、嘉年
華等十二組
附表三：
模具型號K二○○（即九六七九）、九八七○、K六○○（即九六
七七）、九○五四、九二六四、新象、E三五八、FS-二○（即九
三一六）、MARC H、嘉年華、A五等十一組
